【裁判字號】    95,訴,9376
【裁判日期】    951211
【裁判案由】    返還股票
【裁判全文】
臺灣臺北地方法院民事判決              95年度訴字第9376號
原      告  甲○○
訴訟代理人  乙○○律師
被      告  丙○
訴訟代理人  蘇錦霞律師
上列當事人間請求返還股票事件，本院於民國95年11月27日言詞
辯論終結，判決如下：
    主      文
原告之訴駁回。
訴訟費用由原告負擔。
    事實及理由
一、原告主張：伊於民國94年2月23日不慎遺失所有如附表所示
    股票（下稱系爭股票），並經本院於同年3月18日經本院准
    予公示催告。惟於公示催告期間，被告竟持系爭股票向本院
    為申報權利，然因被告係無權占有系爭股票，爰依民法第
    767條規定，提起本訴等情。並於本院聲明：被告應將系爭
    股票返還予原告。
二、被告則以；系爭股票係由原告背書轉讓而取得，伊並非無權
    占有等語，資為抗辯。並於本院聲明：原告之訴駁回。
三、查，被告持有系爭股票為真正，且該股票背書蓋有「甲○○
    」印文為真並原告所有等情，有卷附系爭股票可參（見本院
    卷第20至22頁），並為原告所自陳（見本院卷第38頁反面）
    ，堪信為真。
四、本件應審究者為系爭股票是否係由原告所轉讓？被告是否係
    無權占有？茲論述如下：
(一)、查，系爭股票固原為原告所有，而其業已於系爭股票背面「
    出讓人」欄內先行蓋章，且原告亦在股票轉讓過戶聲請書內
    蓋用印文等情以觀，若原告並無轉讓股票之意，其豈會於尚
    出售股票前，即事先於股票「出讓人」欄內背書蓋用印文，
    且同時於股票過戶聲請書內亦蓋有印文，交付予他人之理？
    況如原告所言，其系爭股票係於94年2月23日遺失，則其理
    應於當日即向證券商或交易銀行辦理掛失並向警察機關備案
    申報股票遺失乙情，但其卻遲至94年3月14始向中國信託商
    業銀行辦理掛失登記，並於翌日（即同年月15日）方向本院
    為公示催告申請（見本卷94年度催字第980號卷附中國信託
    銀行94年3月14日函文及本院收狀戳記章）？再，目前股票
    均經由股票存摺為交易買賣，並由台灣集中保管結算所股份
    有限公司集中保管股票，其何需於94年1月20日購買系爭股
    票後，無故將該股票領出再於同年2月23日將該股票存入集
    保戶頭？此顯與常理有違。是原告主張：伊為將系爭股票存
    入集保戶中，乃於股票背面先行蓋用印文，而不慎遺失云云
    ，自無可採。
(二)、依上說明，被告持有系爭股票既為真正，且原告已將系爭股
    票背書轉讓予他人，並由被告善意取得系爭股票，則被告自
    屬有權占有系爭股票至明。雖原告主張系爭股票係其不慎遺
    失乙節，但至今並未舉證以實其說（民事訴訟法第277條規
    定參照），是原告空言主張系爭股票為其所遺失云云，要無
    可取。
五、從而，原告依民法第767條規定，訴請被告應將系爭股票返
    還予其，為無理由，應予駁回。又，本件事證已臻明確，兩
    造其餘攻擊或防禦方法，經本院審酌後，認均與本件之結論
    無涉，茲不再一一論述，併予敘明。
六、據上論結，本件原告之訴為無理由，依民事訴訟法第78條，
    判決如主文。
中    華    民    國    95    年    12    月    11    日
                  民事第一庭    法  官  楊絮雲
以上正本係照原本作成
如對本判決上訴，須於判決送達後20日內向本院提出上訴狀
中    華    民    國    95    年    12    月    11    日
                                書記官  高秋芬


司法院資訊處製作；財團法人民間司法改革基金會備份。
